【裁判字號】    92,訴,989
【裁判日期】    920630
【裁判案由】    毒品危害防制條例
【裁判全文】
臺灣高雄地方法院刑事判決                          九十二年度訴字第九八九號
    公  訴  人  臺灣高雄地方法院檢察署檢察官
    被      告  甲○○
    指定辯護人  本院公設辯護人乙○○
右被告因違反毒品危害防制條例案件，經檢察官提起公訴（九十二年度偵字第五二六
五號），本院判決如左：
    主  文
甲○○幫助販賣第一級毒品，累犯，處有期徒刑柒年貳月。扣案之第一級毒品海洛因
壹包（淨重零點陸伍公克，包裝重零點貳柒公克），沒收並銷燬之。
    事  實
一、甲○○前於民國八十六年間，因違反肅清煙毒條例及麻醉藥品管理條例案件，經
    本院各判處有期徒刑三年二月、三月確定，並於九十年二月二月十五日執行完畢
    。甲○○因曾多次向「小黑」購買第二級毒品安非他命供己施用，因而知悉「小
    黑」亦有販賣第一級毒品海洛因，且明知海洛因為毒品危害防制條例所列管之第
    一級毒品，不得販賣，竟基於幫助「小黑」販賣第一級毒品海洛因之犯意，適有
    丁○○於九十二年三月四日零時三十分許，撥打0000000000號之行動
    電話號碼向姓名年藉不詳，綽號「小黑」之人，購買新台幣（下同）三千元之第
    一級毒品海洛因。「小黑」於接獲丁○○電話，並與丁○○談妥販賣第一級毒品
    海洛因之金額及交付地點、時間後，「小黑」旋撥打0000000000號行
    動電話號碼予甲○○，委由甲○○將海洛因一包交付予丁○○，並代向丁○○收
    受價款三千元，「小黑」與甲○○並相約於同日之不詳時間，在高雄市○○路旁
    之高速公路涵洞下，由「小黑」將以透明塑膠袋包裝之第一級毒品海洛因一包（
    淨重○‧六五公克）交予甲○○，甲○○乃於九十二年三月四日凌晨二時三十分
    許，在高雄市○○區○○路與榮成三街口，持上開第一級毒品海洛因一包交付予
    丁○○，並向丁○○收取價款三千元，為警當場查獲，並於甲○○之褲袋中扣得
    價金三千元、上開第一級毒品海洛因一包，及丁○○所有之國際牌ＧＤ七五型行
    動電話一具（搭配門號：0000000000號，序號：000000000
    000000號）。
二、案經高雄市政府警察局左營分局報告臺灣高雄地方法院檢察署檢察官偵查起訴。
    理  由
一、訊據被告甲○○固坦承有拿取海洛因一包於上開時、地交付予丁○○之事實，惟
    矢口否認有何幫助販賣第一級毒品海洛因之犯行，辯稱：「小黑」要伊拿一包用
    面紙包裹，並以膠帶梱綁之不詳物品交付予丁○○，伊不知該包東西為何物，且
    查扣之三千元，係丁○○返還伊之欠款，非丁○○購買毒品之價金云云。經查：
（一）被告於警詢中供承：「他（丁○○）打電話給綽號田仔或小黑之人，小黑以行
      動電話0000000000號打給我0000000000，說他不便去，
      要我幫他帶毒品海洛因給丁○○，之後他約我在榮總路旁高速公路底下將海洛
      因給我，交代我拿給丁○○，順便幫向他收取販售海洛因款項。我就前往拿給
      丁○○並收錢」等語，嗣於偵查中亦供稱：「毒品是『小黑』賣給他（丁○○
      ），我只是把毒品交給丁○○」、「他（小黑）打電話給我，叫我把毒品交給
      謝某，他說毒品是丁○○買的，叫我把毒品拿至查獲地給謝某，他說他趕時間
      」等語，核與證人丁○○於警詢中證稱：「當時查獲我丟棄在我腳邊之海洛因
      乙包及我向紅中（經當場指認為甲○○）所購買海洛因之新台幣三千元」、「
      我於九十二年三月四日零時三十分許，撥打行動電話0000000000向
      綽號小黑說要購買半錢半海洛因，他要我到榮總側門等待，我搭乘計程車到達
      榮總側門，我以我行動電話號碼0000000000撥打00000000
      00，告訴小黑我到達，之後甲○○就出現，甲○○告訴我東西在他身上，我
      拿三千元給他，他就拿海洛因給我」等語，大致相符；參以證人即當時查獲本
      件之警員丙○○到庭證稱：「我與兩位同事查獲的，當時由兩位同事巡邏時，
      在榮總路與榮成三街口，看到被告與證人丁○○形跡可疑，該地點非常偏僻，
      我們就下車盤查。盤查時看到被告手上有東西，我們接近他時他的手有動作，
      去時看到他腳下有一包毒品」等語，足認被告確有受「小黑」之託，幫助「小
      黑」將販賣予證人丁○○之第一級毒品海洛因一包，於上開時、地交付予證人
      丁○○。
（二）扣案之白色粉末一包，經送驗後，確含第一級第六項毒品海洛因成分，淨重○
      ‧六五公克（包裝重○‧二七公克）等情，有法務部調查局九十二年一月二日
      之調科壹字第二二○○一四九三一號鑑定通知書一紙附卷可佐，足認被告交付
      予證人丁○○之物，係為第一級毒品海洛因無訛。
（三）至被告辯稱：「小黑」要伊拿一包用面紙包裹，並以膠帶捆綁之不詳物品交付
      予丁○○，伊不知該包東西為何物，且查扣之三千元，係丁○○返還伊之欠款
      ，非丁○○購買毒品之價金云云；另證人丁○○於本院調查時，亦翻異前詞，
      改證：扣案之三千元，係償還以前向被告所借之欠款，因已向「小黑」表示賒
      帳，故非向「小黑」購買毒品之價金云云。惟查：(1)被告嗣於本院審理時，又
      翻異前詞，辯稱：該包毒品係伊與丁○○合資向「小黑」購買，一人出資一半
      ，丁○○拿給伊之價款，伊已先交付給「小黑」云云，是被告所辯前後不一，
      已難令人置信；(2)被告於本院調查時，業已自承稱：「（問：毒品有無用衛生
      紙包裝？）小黑拿給我時有的，但我在半路就把它打開，所以我知道那是毒品
      」等語，核與證人丁○○證稱：「（問：被告拿給你的東西，如何包裝？）只
      有用透明塑膠袋裝著，如照片所示，一看就知道裡面是什麼。被告從他口袋拿
      給我這包東西時沒有用其他東西包裝著」等語，及證人丙○○「（問：看到那
      包毒品時，如何包裝？）事後我看到的是透明夾鏈袋，有無用衛生紙包裝，我
      不清楚」等語，足見被告將扣案之毒品交付予丁○○時，僅裝在透明塑膠袋中
      ，被告已明知該包物品係為毒品海洛因，故被告至遲於半路上即已知悉「小黑
      」委由伊代交付之物為毒品，是縱被告於「小黑」之男子交付初始果真不知該
      包物品係屬毒品，惟嗣在攜帶持有中既已知悉係毒品，故亦不因此解免被告幫
      助販賣第一級毒品之刑責；(3)另經本院質之被告何時將款項借予證人丁○○及
      證人丁○○何時、如何償還被告借款乙節，被告答稱：「（問：丁○○何時向
      你借錢？何時先還你三千元）九十一年七、八月間借的，九十一年十月左右還
      我三千元」、「在我鼎昌街家中借的，當時有許麗敏在場。還錢時也是在我家
      ，丁○○的女性朋友也在場」云云，證人丁○○則陳稱：「（問：何時向被告
      借錢？在哪借？在哪還三千元？）大約九十一年底九十二年初，我在外面鼎山
      街路邊碰巧遇到，向他借六千，三千元是九十二年二月過完年拿去他家還的」
      、「（問：借錢、還錢時被告旁邊有人？）沒有，只有被告一人，我還錢時，
      也沒有帶任何人去」云云，二人所供述借款還款情節迥異，足徵被告上開所辯
      ，應係事後卸責之詞，不足採信；(4)又案重初供，被告及證人丁○○二人，於
      案發後迄今數月，幾經思索再為前揭辯解及證述，恐有刻意迴護被告之嫌，是
      本院認被告及證人丁○○二人，於警詢、偵查中所為之供述及證詞，顯然較少
      考量利弊得失，所供應較事後翻異之詞為可採，證人丁○○於本院之證述，尚
      難據為對被告有利之認定。
二、按海洛因為毒品危害防制條例第二條第二項第一款所明定之第一級毒品。又所謂
    幫助，係指與正犯以便利使其易於實施犯罪行為而言（最高法院二十一年上字第
    八一五號判例參照）。本件被告向「小黑」拿取第一級毒品海洛因交付證人丁○
    ○，係基於幫助他人販賣第一級毒品之犯意而為前開犯行，意在便利「小黑」易
    於實施犯罪行為，故核其所為，係犯毒品危害防制條例第四條第一項之販賣第二
    級毒品罪之幫助犯；被告幫助持有第一級毒品之低度行為，應為幫助販賣第一級
    毒品之高度行為所吸收，不另論幫助持有第一級毒品罪。被告前於八十六年間，
    因違反肅清煙毒條例及違反麻醉藥品管理條例案件，經本院各判處有期徒刑三年
    二月、三月確定，並於九十年二月二月十五日執行完畢，有臺灣高等法院被告全
    國前案紀錄表可佐，其於五年內再犯最重本刑為有期徒刑之本罪，為累犯，惟因
    死刑及無期徒刑不得加重，故不予加重。另被告係幫助「小黑」販賣第一級毒品
    海洛因，爰依其幫助之情節，依刑法第三十條第二項規定，減輕其刑。爰審酌被
    告明知海洛因為第一級毒品，具有成癮性，服用後使人產生依賴性、耐藥性，嚴
    重妨害人之身心健康，竟仍幫助「小黑」販賣毒品，毒害國人身心健康，惟念其
    幫助「小黑」販賣毒品之數量僅淨重○‧六五公克，被告係幫助交付毒品及收款
    ，涉入非深、證人丁○○於取得毒品後，旋為警查獲，尚未及施用，及被告犯後
    坦承部分犯行等一切情狀，量處如主文所示之刑。
三、扣案之海洛因一包（淨重○‧六五公克，包裝重○‧二七公克），係屬毒品危害
    防制條例第二條第二項第一款所管制之第一級毒品，依毒品危害防制條例第十八
    條第一項前段之規定，併予宣告沒收銷燬之。又所謂幫助犯係指就他人之犯罪加
    以助力，使其易於實施之積極的或消極的行為而言。其犯罪態樣與實施犯罪之正
    犯有異，其所處罰者，乃其提供助力之行為本身，而非正犯實施犯罪之行為。因
    此幫助犯不適用責任共同之原則，對正犯所有供犯罪所用或因犯罪所得之物，勿
    庸併為沒收之宣告（最高法院八十八年度台上字第六二三四號判決參照），是對
    於正犯「小黑」因販賣所得財物之扣案三千元，爰不併為宣告沒收。另扣案之國
    際牌ＧＤ七五型行動電話一具（搭配門號：0000000000號，序號：0
    00000000000000號），為證人丁○○所有，且非供被告本件犯罪
    所用之物，亦不另為沒收之諭知，附此敘明。
據上論斷，應依刑事訴訟法第二百九十九條第一項前段、毒品危害防制條例第四條第
一項、第十八條第一項前段，刑法第十一條、第三十條第一項、第二項、第四十七條
，判決如主文。
本案經檢察官張啟祥到庭執行職務。
中      華      民      國    九十二    年      六      月     三十     日
                                    臺灣高雄地方法院刑事第二庭
                                        審判長法  官  莊崑山
                                              法  官  柯彩燕
                                              法  官  曾鴻文
右正本證明與原本無異。
如不服本判決，應於判決送達後十日內，向本院提出上訴狀。
                                              書記官    王高山
中    華    民    國      九十二      年      七    月      二      日


司法院資訊處製作；財團法人民間司法改革基金會備份。
